臺灣高雄地方法院刑事判決　　　　　　　96年度訴字第2631號
公　訴　人　臺灣高雄地方法院檢察署檢察官
被　　　告　戊○○
　　　　　　　　　　4之5號
指定辯護人　本院公設辯護人　丙○○
上列被告因毒品危害防制條例案件，經檢察官提起公訴（95年度
偵字第15644號），本院判決如下：
    主  文
戊○○轉讓第一級毒品未遂，處有期徒刑壹年，減為有期徒刑陸
月。扣案第一級毒品海洛因貳小管（合計淨重零點參參公克、空
包裝重壹點零玖公克），均沒收銷燬。
    事  實
一、戊○○明知海洛因業經政府公告列為毒品危害防制條例第2
    條第2 項第1 款所稱之第一級毒品，不得非法持有、轉讓，
    竟基於轉讓第一級毒品海洛因之犯意，先將用針筒中段密封
    之第一級毒品海洛因2 小管（合計淨重0.33公克、空包裝重
    1.09公克）分別夾藏在2 支鴨腿肉內，再於民國94年9 月27
    日10時50分許，至設於高雄縣大寮鄉仁德新村1 號「臺灣高
    雄監獄」（下稱高雄監獄）之接見室，將上開夾藏毒品之鴨
    腿肉2 支，交由不知情辦理受理寄菜工作之替代役男陳鵬文
    ，以寄送菜餚予受刑人乙○○為由，欲以此方式將上揭第一
    級毒品海洛因2 小管無償轉讓予乙○○。嗣因監獄管理員施
    繼垣於檢查寄送菜餚時發現鴨腿肉內夾藏之針筒管而未得逞
    ，獄方並將上開針筒管送請高雄醫學大學附設中和紀念醫院
    檢驗後，均呈海洛因陽性反應，始悉上情。
二、案經台灣高雄監獄報請台灣高雄地方法院檢察署檢察官偵查
    起訴。
    理  由
一、程序部分：
    本判決所引用之證據資料（詳後引證據），其中傳聞證據部
    分，縱無刑事訴訟法第159 條之1 至第159 條之4 或其他規
    定之傳聞證據例外情形，亦因檢察官、被告或同意可作為證
    據使用，或未聲明異議，依刑事訴訟法第159 條之5第1 項
    、第2 項之規定，本院審酌該證據作成之情況，認為適當，
    應得為證據。
二、實體部分：
  (一)訊據被告矢口否認有何轉讓毒品犯行，並辯稱：伊並不認識
    證人乙○○，亦未於上揭時日至高雄監獄探視證人乙○○，
    並為之寄送鴨腿肉菜餚，且伊於94年7 、8 月間自大陸返國
    後，在高雄市前鎮地區遭竊，曾向警方報案，並申辦護照遺
    失證明，伊不知為何有人假冒伊至高雄監獄探監云云。經查
    ：
  1.證人乙○○在高雄監獄服刑期間，曾有署名為「戊○○」之
    友人於94年9 月9 日、同年月20日、同年月27日分別填具「
    台灣高雄監獄不接見代收物品收據」後，三次寄送菜餚予證
    人乙○○，其中於94年9 月27日所寄送之鴨腿肉菜餚經監獄
    管理員施繼垣於檢查時發現內藏有2 小管針筒管，經送檢驗
    結果，均含第一級毒品海洛因成分（合計淨重0.33公克、空
    包裝重1.09公克）等情，有台灣高雄監獄不接見代收物品收
    據3 紙、台灣高雄監獄95年2 月6 日高監澄戒字第09510000
    18號函暨附件、法務部調查局95年1 月24日調科壹字第2200
    22002號鑑定通知書各1份在卷可稽，此部分事實均堪認定。
  2.證人即在高雄監獄擔任接見登記工作之替代役男陳鵬文於高
    雄監獄政風室訪談紀錄中陳述：伊於94年9 月27日上午10時
    50分許有登記接收民眾「戊○○」來監辦理寄菜給本監受刑
    人7277乙○○之資料，伊當時有詳細核對「戊○○」所持證
    件上之相片與本人沒有錯等語（94年度他字第6116號卷第8
    頁）、偵查中結證稱：伊於94年1 月17日至95年3 月17日，
    在高雄監獄擔任替代役，負責辦理接見，收受菜餚，但不負
    責檢查，94年4 月17日（應為94年9 月27日之誤）之收據是
    由「戊○○」親自填寫，伊比對身分證，伊不記得當時身分
    證上照片是否為在庭被告，但當時比對身分證上照片與送菜
    之人是相符的等語（95年度他字第2658號卷第14、15頁），
    互核前後陳述一致，且證人陳鵬文與被告並不認識，亦無怨
    隙，應無甘冒刑事偽證罪責而故為不實證述之理，所述應屬
    可採。而高雄監獄接見室之監視錄影畫面雖未清楚拍攝到於
    94年9 月27日辦理寄送菜餚予證人乙○○之人之正面，惟經
    偵查檢察官將被告親筆書寫之字跡，與94年9 月9 日、同年
    月20日、同年月27日由具名「戊○○」之人所填具之台灣高
    雄監獄不接見代收物品收據3 紙送請法務部調查局鑑定結果
    ，二者之字跡筆劃特徵均相同，有法務部調查局96年5 月9
    日調科貳字第09600194720 號鑑定通知書1 份在卷可稽（95
    年度偵字第15644 號卷第50至54頁），而筆跡具有人格性特
    質，足資為辨別書寫人身分之證據，準此，於94年9 月9 日
    、同年月20日、同年月27日至高雄監獄填寫上開代收物品收
    據者確為被告至明。至被告固曾於94年8 月11日以身分證件
    遺失為由，向高雄縣林園鄉戶政事務所申請補發身分證，有
    該所95年7 月12日林鄉戶字第0950002773 號 函暨附件1 份
    附卷可參（95年度偵字第15644 號卷第16至18頁），然縱被
    告身分證於斯時確曾遭竊遺失，惟於本案案發時，被告已重
    新領得身分證件，且客觀上亦殊難想像取得被告所遺失之身
    分證之人得仿冒被告之筆跡而於94年9 月27日冒名至高雄監
    獄探監；又證人乙○○雖於偵查及本院審理中一致證稱並不
    認識被告，然證人乙○○於本案案發前已於94年9 月9 日、
    同年月20日二次收受被告填具上開收據後寄送之菜餚，若其
    與被告確不認識，何以被告會在不到20日內連續3 次至監所
    寄送菜餚給證人乙○○，證人乙○○也無異議收受並不認識
    之被告所寄送之菜餚？此舉顯然有違常理，且本案案發後於
    95年2 月14日有證人丁○○以朋友名義至監所探視證人乙○○，並於接見時告知證人乙○○是另名友人交代其來接見證
    人乙○○，並說已有交代律師處理等語，有卷附高雄監獄96
    年8 月17日高監戒字第0961000054號函檢附之受刑人接見卡
    紀錄1 份可參（本院卷第59頁），證人乙○○雖供稱此段對
    話是因菜餚夾藏毒品案，伊請證人丁○○跟伊之前的老闆「
    陳護文」拜託請律師，而證人丁○○是伊飆車認識的朋友等
    語（本院卷第82、84頁），然此與證人丁○○嗣於本院審理
    中所證稱：伊不認識證人乙○○，是一名叫「阿是」（台語
    ）的人給伊新台幣（下同）2,000 元叫伊去探監的，伊與證
    人乙○○會面時，證人乙○○只是叫伊和「阿是」問好，並
    沒有提過「陳護文」之人，證人乙○○是叫伊跟「阿是」講
    ，請「阿是」幫他請律師等語（本院卷第145 、151 頁）相
    歧異，堪認證人乙○○之證述內容已有所隱瞞，且因證人乙○○與本案有利害關係，其所言自難以採信，是被告遺失身
    分證或證人乙○○辯稱並不認識被告等情，均尚不足為有利
    於被告之認定，而以證人陳鵬文前開證述及筆跡鑑定結果相
    互勾稽，於94年9 月27日填具上開代收物品收據，並寄送夾
    藏第一級毒品海洛因予證人乙○○之人即為被告之事實，堪
    以認定。
  3.次按，毒品危害防制條例所稱之運輸，係指單純運輸並無他
    項目的者而言，若以販賣目的而從事於搬運之行為，仍成立
    意圖販賣而持有（或販賣）之罪（本院二十四年上字第一六
    七三號判例、二十四年七月總會決議事項三八參照）。否則
    單純為轉讓、施用等目的所為之搬運毒品行為，豈不皆應依
    運輸毒品論罪（至於從國外或甲地販入毒品後，再運輸入境
    或運輸至乙地，因另有運輸之意思及行為，與此情形不同）
    ，最高法院92年度台上字第1184號著有裁判要旨可參。而本
    案被告固係自監獄外部利用不知情之證人陳鵬文將夾藏之毒
    品運送至監獄內部，客觀上有搬運毒品之行為，惟本案遭查
    獲之夾藏毒品數量僅有淨重0.33公克，有前開鑑定報告在卷
    可憑，而實務上運輸毒品者，因運輸行為之成本考量及高風
    險性，多會一次運輸一定數量之毒品，鮮有僅運輸如本案之
    微量毒品者，且本案毒品收受人為身處高雄監獄之受刑人，
    而獄中受刑人所收受之物品進出均需經檢查、管制，遭查獲
    之風險更高，坊間並不乏施用毒品之「消費者」，縱被告欲
    販出毒品，衡情亦無須冒此高度風險，而僅為販賣此少量毒
    品予在監之證人乙○○，或透過證人乙○○在遭發覺風險極
    高之監獄兜售，況在監之證人乙○○又如何交付買毒之金錢
    予被告？佐以扣案毒品數量約略僅足供個人吸食使用，於此
    復無其他積極證據足證被告係以單純運輸毒品為目的乃為上
    開行為，則依罪證有疑利於被告之證據法則，自不得遽為不
    利於被告之認定，準此，被告應僅係為轉讓毒品之目的，以
    上揭方法無償轉讓毒品予證人乙○○，堪以認定。
  4.綜上，本案事證明確，被告上開轉讓第一級毒品犯行，事證
    明確，應依法論科。
  (二)論罪科刑：
  1.被告行為後，刑法及刑法施行法業於94年2 月2 日經總統以
    華總一義字第09400014901號令修正公布，並於95年7月1 日
    施行，參酌最高法院95年5 月23日刑事庭第8 次會議決議，
    修正後刑法第2 條第1 項之規定，係規範行為後法律變更所
    生新舊法律比較適用之準據法，於新刑法施行後，應適用修
    正後刑法第2 條第1 項之規定，為「從舊從輕」之比較。毒
    品危害防制條例第8 條第5 項、第1 項雖未修正，惟併科罰
    金部分，被告行為後，刑法第33條第5 款業已修正施行；修
    正後刑法第33條第5 款規定「罰金：新臺幣1,000 元以上，
    以百元計算之。」，與修正前刑法第33條第5 款規定「罰金
    ：1 元以上。」不同。比較新舊法結果，本案關於該條法定
    刑罰金部分以舊法較有利於被告。
  2.查海洛因為毒品危害防制條例第2 條第2 項第1 款所規定之
    第一級毒品，未經許可不得持有、轉讓。核被告所為，係犯
    毒品危害防制條例第8 條第5 項、第1 項之轉讓第一級毒品
    海洛因未遂罪，被告以透過寄送菜餚之方式欲轉讓毒品，因
    遭獄所管理員察覺而未得逞，犯罪尚屬未遂，爰依刑法第25
    條第2 項之規定，減輕其刑。被告持有第一級毒品海洛因之
    低度行為，為轉讓第一級毒品海洛因之高度行為所吸收，不
    另論罪。又被告利用不知情之證人陳鵬文轉交毒品，為間接
    正犯。再被告轉讓之第一級毒品海洛因，未逾行政院頒定之
    「轉讓持有毒品加重其刑之數量標準」第2 條第1 項第1 款
    所規定，轉讓第一級毒品淨重5 公克以上之標準，自無毒品
    危害防制條例第8 條第6 項加重其刑之適用，併予敘明。本
    院爰審酌被告無視監獄管理受刑人之規定，挑戰公務機關之
    管理能力，而以上開方式轉讓第一級毒品海洛因予他人，戕
    害他人健康，惡性非輕，且犯後飾詞否認犯行，態度非佳，
    惟念其轉讓毒品之數量微少，且及時遭查獲而未造成實害，
    並其犯罪動機、目的、手段等一切情狀，量處如主文所示之
    刑，以示懲儆。又被告犯罪時間在96年4 月24日以前，其所
    犯轉讓第一級毒品未遂罪，非屬中華民國九十六年罪犯減刑
    條例第3 條第1 項所定不得予以減刑之列，應減其宣告刑二
    分之一。至扣案之2 小管針筒管，經送檢驗結果，均含第一
    級毒品海洛因成分（合計淨重0.33公克、空包裝重1.09公克
    ），已如前述，其針筒管因裝載毒品留有毒品之殘渣，亦經
    本院勘驗在卷，而與其上殘留之毒品，衡情均已難以分析剝
    離，亦無析離實益，當應整體視為毒品，不問屬於犯人與否
    ，均應依毒品危害防制條例第18條第1 項前段之規定宣告沒
    收銷燬之。
三、不另為無罪諭知部分：
  (一)公訴意旨另以：被告上揭夾藏第一級毒品海洛因運送至監獄
    內之行為，亦涉犯毒品危害防制條例第4 條第1 項之運輸第
    一級毒品罪嫌等語。
  (二)按犯罪事實應依證據認定，無證據不得認定犯罪事實；不能
    證明被告犯罪者，應諭知無罪之判決，刑事訴訟法第154 條
    第2 項、第301 條第1 項分別定有明文。
  (三)公訴意旨認被告涉犯運輸毒品罪，無非以：證人陳鵬文之證
    述、台灣高雄監獄不接見代收物品收據3 紙、法務部調查局
    鑑定通知書2 份、接見室監視畫面光碟及翻拍照片等為據。
    訊據被告堅決否認有何運輸毒品犯行，並以前揭情詞置辯。
    經查：被告同一運送毒品至高雄監獄給證人乙○○之行為，
    業經本院認定係以轉讓毒品為目的，而非以運輸毒品為目的
    之運送行為，業如前述，於此亦查無其他積極證據足資認定
    被告有何公訴人所指之運輸毒品犯行，被告遭指控運輸毒品
    部分之犯罪自屬不能證明，依法自應為被告無罪之諭知，惟
    公訴意旨認此部分與前揭經起訴論罪科刑之部分有牽連犯之
    裁判上一罪關係，爰不另為無罪之諭知。
據上論斷，應依刑事訴訟法第299 條第1 項前段，毒品危害防制
條例第8 條第5 項、第1 項、第18條第1 項前段，中華民國九十
六年罪犯減刑條例第2 條第1 項第3 款、第7 條，判決如主文。
本案經檢察官甲○○到庭執行職務。
中　　華　　民　　國　　96　　年　　12　　月　　31　　日
                  刑事第十三庭審判長法  官  黃惠玲
                                    法  官  黃苙荌
                                    法　官  郭宜芳
以上正本證明與原本無異。
如不服本判決，應於判決送達後10日內，向本院提出上訴狀。
中　　華　　民　　國　　97　　年　　1 　　月　　2 　　日
                                    書記官  何承育
附錄本案論罪科刑法條全文：
毒品危害防制條例第8條
轉讓第一級毒品者，處1 年以上7 年以下有期徒刑，得併科新臺
幣1 百萬元以下罰金。
轉讓第二級毒品者，處6 月以上5 年以下有期徒刑，得併科新臺
幣70萬元以下罰金。
轉讓第三級毒品者，處3 年以下有期徒刑，得併科新臺幣30萬元
以下罰金。
轉讓第四級毒品者，處1 年以下有期徒刑，得併科新臺幣10萬元
以下罰金。
前四項之未遂犯罰之。
轉讓毒品達一定數量者，加重其刑至二分之一，其標準由行政院
定之。
